【裁判字號】    95,交簡上,109
【裁判日期】    951026
【裁判案由】    過失傷害等
【裁判全文】
臺灣桃園地方法院刑事判決           95年度交簡上字第109號
上  訴  人  甲○○
即  被  告
列上訴人因過失傷害案件，不服本院95年度壢交簡第838 號，中
華民國95年6 月30日第一審判決（聲請簡易判決處刑案號：95年
度偵字第3930號），提起上訴，本院管轄之第二審地方法院合議
庭判決如下：
    主  文
上訴駁回。
甲○○緩刑貳年。
    事實及理由
一、本件經本院審理結果，認原審判決被告甲○○因過失傷害人
    部分（另被告甲○○服用酒類不能安全駕駛動力交通工具而
    駕駛，處罰金貳萬元，如易服勞役，以佰元折算壹日部分
    撤回上訴；檢察官當庭徵得告訴人乙○○同意撤回本案上訴
    ），處有期徒刑2 月，如易科罰金，以佰元折算壹日，認
    事用法及量刑，均無不當，應予維持，並引用原判決記載之
    事實、證據及理由（如附件）。且本院將本件車禍送鑑定結
    果亦同認：(1)甲○○嚴重酒醉駕駛自用小客車疏未注意車前
    狀況自後追撞前車為肇事主因。(2)乙○○駕駛重機車於內側
    快車道停等左彎為肇事次因，有臺灣省桃園縣區車輛行車事
    故鑑定委員會95年9 月7 日桃縣行字第0955202644號函及鑑
    定意見書在卷足憑（見本院95年度交簡上字第109 號卷第24
    至26頁）。雖被害人即告訴人乙○○駕駛重機車於內側快車
    道停等左彎，為本件車禍之肇事次因，亦有過失，惟被告酒
    後駕車既有上述過失，自仍不能解免被告之責任。又被告甲
    ○○於肇事後，在未被有偵查犯罪職權之公務員發覺前，向
    前往現場處理車禍之警員林憲聖坦承為肇事者並願接受裁判
    ，業據證人林憲聖於本院審理時證述在卷（見同上本院卷第
    37、38頁），並有桃園縣政府警察局龍潭分局道路交通事故
    肇事人自首情形紀錄表1 份存卷可參（見95年度偵字第3930
    號卷第23頁）。被告上訴意旨指摘告訴人亦有過失，原審量
    刑過重云云指摘原判決不當，求為撤銷改判。惟查被告已與
    被害人成立民事上和解，已據被告在庭陳明屬實（見同上本
    院卷第39頁。原審量刑並無不當，上訴為無理由，應予駁回
    。
二、姑念被告前未曾因故意犯罪而受有期徒刑以上刑之宣告，有
    其全國前科記錄表在卷可稽，其因一時疏忽而受偵審追訴，
    當已知所警惕，而無再犯之虞，本院認其所受宣告之刑，以
    暫不執行為適當，併予宣告緩刑2年，以啟自新。
三、按行為後法律有變更者，適用行為時之法律。但行為後之法
    律有利於行為人者，適用最有利於行為人之法律，刑法第2
    條第1 項定有明文。查(1)本件行為人於行為時修正前刑法第
    62條規定「對於未發覺之罪自首而受裁判者，減輕其刑。但
    有特別規定者，依其規定」，修正後刑法第62條則規定「對
    於未發覺之罪自首而受裁判者，得減輕其刑。但有特別規定
    者，依其規定」，比較新舊法之結果，舊法較有利於被告。
    (2)被告行為時之刑法第41條第1 項前段規定：「犯最重本刑
    為5 年以下有期徒刑以下之刑之罪，而受6 個月以下有期徒
    刑或拘役之宣告，因身體、教育、職業、家庭之關係或其他
    正當事由，執行顯有困難者，得以1 元以上3 元以下折算1
    日，易科罰金」，被告行為時之易科罰金折算標準，修正前
    罰金罰鍰提高標準條例第2 條前段（現已刪除）規定，就其
    原定數額提高為100 倍折算1 日，則本件被告行為時之易科
    罰金折算標準，應以銀元300 元折算1 日，經折算為新臺幣
    後，應以新臺幣900 元折算為1 日。惟95年7 月1 日修正公
    布施行之刑法第41條第1 項前段則規定：「犯最重本刑為5
    年以下有期徒刑以下之刑之罪，而受6 個月以下有期徒刑或
    拘役之宣告者，得以新臺幣1000元、2000元或3000元折算1
    日，易科罰金」，比較修正前後之易科罰金折算標準，以95
    年7 月1 日修正公布施行前之規定，較有利於被告，自應依
    刑法第2 條第1 項前段，適用修正前刑法第41條第1 項前段
    規定，定其折算標準。原審法院雖未及比較新舊法適用，逕
    適用舊法之規定，然經比較適用之結果，原審判決適用之法
    律並無不當，自難以其未比較新舊法作為撤銷原判決之理由
    ，併此敘明。修正刑法自95年7 月1 日起施行，在此之前，
    刑法分則各編有關罰金刑之貨幣單位係銀元；且依刑法分則
    編應處罰金者，應適用罰金罰鍰提高標準條例第1 條、第4
    條之規定。亦即應按各該具體條文制定或修正之時間先後，
    定其提高之倍數。惟被告行為後，刑法施行法增訂第1 之1
    條，於95年6 月14日經總統公布施行；該條規定：「中華民
    國94年1 月7 日刑法修正施行後，刑法分則編所定罰金之貨
    幣單位為新臺幣。94年1 月7 日刑法修正時，刑法分則編未
    修正之條文定有罰金者，自94年1 月7 日刑法修正施行後，
    就其所定數額提高為30倍。但72年6 月26日至94年1 月7 日
    新增或修正之條文，就其所定數額提高為3 倍」。亦即自95
    年7 月1 日起，刑法分則編所定罰金之貨幣單位，由原來之
    銀元改為新臺幣；且94年1 月7 日刑法修正時，刑法分則編
    未修正之條文定有罰金者，自95年7 月1 日起，有關罰金之
    數額提高為30倍。本件被告係犯刑法刑法第284 條第1 項前
    段之罪，該罪法定刑有罰金刑之處罰，且自24年7 月1 日施
    行後即未再修正，依增訂刑法施行法第1之1條之規定，其罰
    金以新台幣為單位，數額應提高30倍。此與修正前之罰金以
    銀元為單位，適用罰金罰鍰提高標準條例之結果應提高10倍
    者，對被告而言，並無不利（新台幣與銀元之比例為1 ：3
    ，換算結果，亦為30倍）。依修正後刑法第2 條第1 項前段
    之規定，自應適用修正前之規定。
據上論斷，應依刑事訴訟法第455 條之1 第3 項、第368 條、第
373 條，刑法第74條第1 款，判決如主文。
本案經檢察官許仲瑩到庭執行職務。
中    華    民    國    95    年    10    月    26    日
                  刑事第五庭    審判長法  官  潘政宏
                                      法  官  陳月雯
                                      法  官  邱滋杉
以上正本證明與原本無異。
不得上訴。
                                      書記官  高文靜
中    華    民    國    95    年    10    月    26    日


司法院資訊處製作；財團法人民間司法改革基金會備份。
